【裁判字號】    98,抗,920
【裁判日期】    980624
【裁判案由】    假扣押
【裁判全文】
臺灣高等法院民事裁定                   98年度抗字第920號
抗  告  人  乙○○○○○○○○ ○○○○○○○○○○○（即株式社
            ）
                        大橋.
法定代理人  甲○○○○○○○○.
相  對  人  丙○○
                        之1
上列抗告人因與相對人丙○○間假扣押事件，對於中華民國98年
5月11日臺灣臺北地方法院98年度裁全字第3346號所為裁定提起
抗告，本院裁定如下：
    主  文
抗告駁回。
抗告訴訟費用由抗告人負擔。
    理  由
一、抗告人於原法院聲請意旨略以：伊係日商公司，經營進出口
    貿易業務，於民國 (下同)97年4月間，第三人葉家豪夥同相
    對人向伊法定代理人二宮浩之友人即第三人林碧萱表示，有
    管道以低廉價格取得BenQ庫存手機及LG液晶螢幕面板，希望
    第三人林碧萱介紹買家，嗣伊於同年5 月間透過第三人林碧
    萱與葉家豪、相對人接觸，斯時第三人葉家豪與相對人誆稱
    其等與供貨商熟悉，相關貨物已經控制在他們手上，相對人
    並向伊誆稱有其他客戶，若不及早下訂及匯款，恐失去交易
    機會，伊不疑有他，遂於97年5 月28與第三人豐宇國際有限
    公司 (下稱豐宇公司，當時掌控公司之人係葉家豪，97年6
    月9日則變更為一人公司)簽訂Purchase Order二紙 (簽署人
    Gary 即為葉家豪)，並陸續於同年6月2日及6月4日依據葉家
    豪之指定，分別匯款美金1,103,700元、581,000元之訂金至
    Fount-Yu International Co.,LTD.,SAM OA公司 (依薩摩亞
    獨立國法律設立之公司，下稱Fount- Yu公司)在玉山銀行開
    立之OBU 帳戶。詎伊匯款後，相對人誆稱驗貨日改期，並拒
    絕陪同伊至中國大陸驗貨，且第三人葉家豪自同年6月5日起
    失聯，經伊調查後，始知本件交易係屬騙局，伊遂向警方報
    案處理。經內湖分局調查發現，上開伊所匯款項，已從Foun
    t-Yu公司之帳戶分別轉匯入第三人豐宇公司、極能科技股份
    有限公司、葉家豪及葉幸眉在玉山銀行、第一銀行或郵局等
    帳戶，並有部分款項已遭提領。伊於97年12月2 日雖已領回
    部分款項，惟尚有美金358,180.63元未領回，自得依民法第
    184條、第185條之規定，請求相對人與第三人葉家豪負連帶
    損害賠償責任。惟伊向相對人請求賠償，遭相對人拒絕，刻
    擬依法提出民事訴訟，然恐訴訟曠日費時，且近聞相對人可
    能正將所有財產搬移隱匿，恐致日後有不能強制執行或甚難
    執行之虞，伊為保全強制執行，願供擔保以代釋明不足，爰
    依民事訴訟法第522條、第523條規定，暫就債權之一部，請
    求准將相對人所有財產於新臺幣 (下同 )3,000,000 元之範
    圍內予以假扣押等語。
二、原法院以抗告人未釋明其所主張之假扣押原因，其聲請即屬
    不應准許等語，裁定駁回抗告人假扣押之聲請。
三、抗告意旨略以：依抗告人於原法院提出之聲證八第三人林碧
    萱之證詞「丙○○ (即相對人) 告訴我說葉家豪要匯佣金給
    他，要我把銀行帳戶號碼給他，並提醒我若有年收稅入之問
    題，最好要用人頭帳戶。丙○○告訴我說他小姨子在稅捐單
    位任職，已經提醒他匯佣金要注意此事，以免影響自己收入
    …」，可知相對人對於自己業外收入有隱匿之惡習，本次交
    易佣金亦準備如斯辦理，故若抗告人不及時保全，將有礙抗
    告人將來之求償，原裁定駁回抗告人之聲請，於法未合。為
    此，提起抗告云云。
四、按債權人就金錢請求或得易為金錢之請求，欲保全強制執行
    者，固得聲請假扣押，惟此項聲請，依新修正民事訴訟法第
    526條第1項及第2項規定， 對於請求及假扣押之原因均應釋
    明之，如釋明不足，而債權人陳明願供擔保或法院認為適當
    者，法院得定相當之擔保，命供擔保後為假扣押。所謂假扣
    押之原因，依同法第523條規定 ，係指日後有不能強制執行
    或甚難執行之虞，或應在外國為強制執行之情形，例如債務
    人浪費財產、增加負擔或就其財產為不利益之處分，將成為
    無資力之狀態，或將移往遠地、逃匿無蹤、隱匿財產，是債
    權人就假扣押之原因有釋明之義務，即須提出可使法院信其
    主張為真實之證據，必待釋明有所不足，而債權人陳明願供
    擔保或法院認為適當者，法院始得定相當之擔保，命供擔保
    後為假扣押。債權人不得未為任何釋明，而全以擔保代其釋
    明之責，且如釋明不足無法由債權人供擔保以補足之，法院
    仍應駁回債權人之聲請，非一經債權人陳明願供擔保，即當
    然准為假扣押。
五、經查，本件抗告人聲請就相對人之財產於3,000,000元範圍
    內予以假扣押，固已提出簡報、豐宇公司基本資料、Purcha
    se Order2紙、Fount-Yu 公司登記資料、臺北市政府警察局
    刑事警察大隊受理刑事案件報案三聯單、葉家豪詐欺案轉出
    受款銀行一覽表、刑事陳報狀暨所附證物、97年5 月26日葉
    家豪電郵予相對人之紀錄、97年5 月26日相對人電郵予聲請
    人之紀錄等資料 (見原法院卷第6-38頁反面) 釋明其對於相
    對人有金錢請求或得易為金錢請求之請求原因，惟就相對人
    究有何浪費財產、增加負擔或將財產為不利益處分以脫產，
    致達於無資力狀態等不能強制執行之情事，或有將移住遠方
    或逃匿等甚難執行之虞等情事，並未提出任何可使法院得薄
    弱之心證，信其大概如是之一切證據，僅於聲請狀及抗告狀
    上記載：「近聞相對人可能正將所有財產搬移隱匿，恐致日
    後有不能強制執行或甚難執行之虞」、「依抗告人於原法院
    提出之聲證八第三人林碧萱之證詞『丙○○ (即相對人) 告
    訴我說葉家豪要匯佣金給他，要我把銀行帳戶號碼給他，並
    提醒我若有年收稅入之問題，最好要用人頭帳戶。丙○○告
    訴我說他小姨子在稅捐單位任職，已經提醒他匯佣金要注意
    此事，以免影響自己收入…』，可知相對人對於自己業外收
    入有隱匿之惡習，本次交易佣金亦準備如斯辦理，故若抗告
    人不及時保全，將有礙抗告人將來之求償」等語，並提出由
    第三人林碧萱於2009年4月14日記載之「 關於葉家豪案件中
    與相關人交涉經過之申訴」資料為憑 (見原法院卷第33-35
    頁 )。惟抗告人上開陳述，僅係陳明其疑慮，並非假扣押原
    因之釋明，且第三人林碧萱個人記載之「關於葉家豪案件中
    與相關人交涉經過申訴資料」，屬法庭外之陳述，與民事訴
    訟法第305條規定不符 ，亦不足以釋明本件假扣押原因。是
    抗告人就本件假扣押之原因，並未提出可使法院信其主張大
    概為真之證據，難謂其已盡釋明之義務，依上開說明，抗告
    人固表示願供擔保以代釋明，仍應駁回其假扣押之聲請。原
    法院據以裁定駁回抗告人之聲請，核無違誤，抗告人執此指
    摘原裁定不當，求予廢棄，為無理由，應予駁回。
六、據上論結，本件抗告為無理由，爰裁定如主文。
中    華    民    國    98    年    6     月    24    日
                    民事第十五庭
                        審判長法  官  林恩山
                              法  官  陳雅玲
                              法  官  黃國忠
正本係照原本作成。
本裁定除以適用法規顯有錯誤為理由外，不得再抗告。如提起再
抗告，應於收受後10日內委任律師為代理人向本院提出再抗告狀
。並繳納再抗告費新台幣１千元。
中    華    民    國    98    年    6     月    26    日
                              書記官  陳明俐


司法院資訊處製作；財團法人民間司法改革基金會備份。
